【裁判字號】    89,訴,342
【裁判日期】    900404
【裁判案由】    偽造文書等
【裁判全文】
臺灣基隆地方法院刑事判決                          八十九年度訴字第三四二號
    公  訴  人  臺灣基隆地方法院檢察署檢察官
    被      告  丁○○
    選任辯護人  陳佳瑤
右列被告因偽造文書等案件，經檢察官提起公訴 (八十八年度偵字第二七七九號)，
本院判決如左：
    主  文
丁○○共同連續行使偽造私文書，足以生損害於他人，處有期徒刑參年陸月。
如附表一及附表二中編號四三、四四、四五、四六、四七所示之簽帳單姓名欄中偽造
之署押，以及扣案之泛亞ＶＩＰ信用卡肆佰捌拾伍張、泛亞企業社向鴻和關係企業訂
購手動打凸機、燙金機之訂貨單壹張、匯款申請書傳真單及訂購傳真單各壹張、郵購
訂貨傳真請款單肆張、泛亞企業社授權碼空白簽帳單參張、特約商店請款彙總表壹疊
、空白簽帳單及請款單各壹疊均沒收。
    事  實
一、丁○○與不詳姓名綽號「小陳」之成年男子，共同基於意圖為自己不法所有之概
    括犯意聯絡，於民國八十七年八月初起，共謀合組詐欺集團，開設位於台北市○
    ○路○段一五四號之泛亞企業社，經營茶葉買賣，而以乙○○為人頭，登記為泛
    亞企業社之名義負責人，惟實際上由丁○○及陳姓男子負責經營，嗣於八十七年
    八月二十七日與財團法人聯合信用卡處理中心（下稱「聯合信用卡處理中心」）
    簽約，申請代號為0000000000（郵購消費方式）、00000000
    00（現場刷卡消費方式）兩特約商店，而由陳姓男子以其事先自不明途徑取得
    如附表一、二所示之信用卡卡號及相關資料，並自八十七年九月五日起至八十七
    年九月二十六日止，將附表一所示我國中國信託商業銀行及澳洲ＥＵＲＯＰＡＹ
    ＡＵＳＴＲＩＡ  ＺＡＨＬＵＮＧＳＶＥＲＫ－ＨＲＳＳＹＳＴＥＮＩＥ等數十
    家國內外銀行之000000000000000等三十一筆信用卡卡號，打入
    該社烏龍茶ＶＩＰ信用卡後，在讀卡機中刷卡，而列印簽帳單，並在簽帳單上偽
    簽不詳國籍之ＰＥＴＥＲ、本國籍劉志良等人之簽名，偽造為表示上開顧客刷卡
    消費金額之簽帳單（私文書），而由丁○○以0000000000商店代號，
    持以向聯合信用卡處理中心請領新台幣 (下同)十萬六千六百元而行使，足以生
    損害於附表一所示ＰＥＴＥＲ、劉志良等人及聯合信用卡處理中心，並使聯合信
    用卡處理中心陷於錯誤而給付六萬七千二百十元，並匯入中國信託商業銀行中山
    分行000000000000之乙○○帳戶；另自八十七年九月二十一日至八
    十七年九月二十八日止，以附表二所示實際上並未向泛亞企業社郵購商品之00
    0000000000000等一百十九筆持卡人卡號、姓名，及不實交易日期
    與郵購消費金額（含單純傳真郵購請款一百十四筆，及兼有簽帳單與郵購傳真請
    款者五筆，起訴書將單純傳真郵購請款者誤為一百十八筆，兼有簽帳單與郵購傳
    真請款者誤為六筆），填載於該泛亞企業社郵購業務上作成之郵購請款單，並以
    0000000000商店代號，傳真至聯合信用卡處理中心請領款項四十萬六
    千八百元，且附表二其中編號四三至四七所示之持卡人ＧＯＨＬＡＩＬＡＹ、Ｒ
    ＡＫ  ＴＩＯＡＹ、連有吉、ＪＯＣＥＬＹＮＥ、田固傑共五筆部分，丁○○與
    陳姓男子，除傳真郵購請款單外，另以前述以偽卡刷卡列印簽帳單之方式，偽造
    ＧＯＨＬＡＩＬＡＹ等五人之簽帳單五紙（並偽造ＧＯＨＬＡＩＬＡＹ等五人之
    署押），寄至聯合信用卡處理中心請款而行使，足以生損害於ＧＯＨＬＡＩＬＡ
  Ｙ等人及聯合信用卡中心，並使聯合信用卡處理中心陷於錯誤，而給付四萬八千
    元，匯入上海銀行營業部00000000000000之乙○○帳戶。嗣經聯
    合信用卡處理中心查覺有異而報警，經警於八十七年九月二十九日在泛亞企業社
    查獲丁○○，現場並扣得陳先生所有供其與丁○○犯罪所用之泛亞ＶＩＰ信用卡
    四百八十五張、泛亞企業社向鴻和關係企業訂購手動打凸機、燙金機之訂貨單一
    張、匯款申請書傳真單及訂購傳真單各一張、郵購訂貨傳真請款單四張、泛亞企
    業社授權碼空白簽帳單三張、特約商店請款彙總表、空白簽帳單及請款單各一疊
    。
二、案經內政部警政署刑事警察局移送台灣台北地方法院檢察署呈請台灣高等法院檢
    察署檢察長核轉台灣基隆地方法院檢察署檢察官偵查起訴。
    理  由
一、訊據被告矢口否認右揭犯行，辯稱其僅係因向經營地下錢莊之陳姓男子借錢，無
    力償還，經陳姓男子要求其代為管理從事茶葉買賣之泛亞企業社，以每月酬勞十
    萬元抵欠債，而被告在該企業社亦僅負責茶行之生意，帶乙○○至銀行開戶，而
    以乙○○名義對外營業係陳姓男子所要求，至於空白ＶＩＰ貴賓卡僅係為推銷茶
    葉，而由其委託卡特公司製作，並非用以偽造信用卡，至於陳姓男子私下從事信
    用卡詐騙之行為，其並不知情，更未參與。
二、經查泛亞企業社向聯合信用卡中心以附表一、二所示信用卡刷卡消費簽帳單請款
    及郵購傳真請款之信用卡卡號均屬虛偽，其所載信用卡號所有人並未至泛亞企業
    社消費，且簽帳單上之簽名係經人偽造，而泛亞企業社以附表一之偽卡刷卡簽帳
    單請款數額為十萬六千六百元，聯合信用卡中心已匯款六萬七千二百十元，又該
    企業社以附表二所示郵購傳真請款方式請款數額為四十萬六千八百元，聯合信用
    卡中心已匯四萬零八百元之事實，業經證人即聯合信用卡中心職員甲○○及陳秀
    雯及經冒用信用卡號詐領款項之被害人巴靖雯、洪欽相、江金水、李文玲、蔡美
    芳、邱慧玲、施賢琴、江幸芳、方卿慧等人分別於警訊及本院審理中證述明確，
    並有該聯合信用卡中心九十年三月二十六日（九○）聯卡會服字第二三四號函（
    附於本院卷）及泛亞企業社請款及匯款清單（附於台灣基隆地方法院檢察署八十
    八年度偵字第二七七九號卷第一二四頁）在卷，並有ＶＩＰ信用卡四百八十五張
    、泛亞企業社向鴻和關係企業訂購手動打凸機、燙金機之訂貨單一張、匯款申請
    書傳真單及訂購傳真單各一張、郵購訂貨傳真請款單四張、泛亞企業社授權碼空
    白簽帳單三張、特約商店請款彙總表一疊、乙○○印章二顆、乙○○之中國信託
    商業銀行及上海商業銀行前述帳戶之存摺等扣案可稽，自堪認定。
三、而被告丁○○係於泛亞企業社擔任現場負責人時經警於搜索時當場查獲，現場並
    扣得傳真請款單及簽帳單，且其負責泛亞企業社之實際經營業務，卻對泛亞企業
    社長時間以大量冒用虛假信用卡號多次請領款項之行為，推稱係不知姓名，無從
    追查之陳姓男子所為，與其無關，實屬違常。且雖被告自稱以月薪十萬元受僱於
    陳姓男子，但事實上在泛亞企業社被告僅負責業務，及登報紙並與茶行聯絡，以
    如此單純之工作，泛亞企業社原有僱用工讀生及會計，何須以每月十萬元之高價
    僱用被告？且證人丙○○亦證稱被告在泛亞企業社時均自稱其係「乙○○」，如
    被告僅係單純受僱，並無任何詐偽情事，何以對店內員工亦不敢告以真名？顯均
    與常理不符。
四、又被告自承曾帶乙○○至多家銀行開戶，其中亦有其至泛亞企業社之前開戶者，
    則被告當時既尚未到泛亞企業社受僱，何以仍會帶同乙○○開立人頭戶供泛亞企
    業社使用？被告雖辯稱其於八十七年八月間進入泛亞企業社工作前，陳姓男子因
    出國託其帶乙○○去銀行，係同意其當月不須付利息，且當時並不是開戶云云，
    惟其於八十七年十一月十四日檢察官偵查中係供稱第一次帶乙○○開戶，其尚未
    進泛亞企業社工作，當時係因陳先生說其停車不方便，要求被告帶乙○○去開戶
    等語，所供前後矛盾，且證人乙○○於八十七年十一月十四日檢察官偵查中供稱
    被告第一次係於八十七年七月上旬與陳先生及證人約在台北市○○○路與重慶北
    路口之銀行，陳先生與被告丁○○均在，開戶後即一起返回茶行，隔一星期丁○
    ○又帶證人至台北銀行辦，後來又到花旗銀行開戶，第四次是八月以後至亞太銀
    行辦，後面三次是丁○○自己帶證人前往辦理等語，顯然亦與被告所辯帶同證人
    開戶之經過不符，被告所辯，應係卸責之詞。
五、且被告於本院八十九年九月二十一日訊問時坦承知悉陳先生是開地下錢莊生意，
    並從事信用卡假消費真借款之業務，而其復坦承曾代陳先生寄送簽帳單及傳真請
    款（見八十七年九月二十九日警訊筆錄、台灣台北地方法院八十七年度聲羈字第
    五三八號卷第六頁、台灣基隆地方法院檢察署八十八年度偵字第二七七九號卷第
    三二頁、台灣台北地方法院檢察署八十七年度偵字第二○○八八號卷第八二頁）
    ．而其於警訊中自承泛亞企業社每日刷卡消費之顧客不過三至五人，但陳先生交
    其請款之客戶卡號數量至多，其亦知不合常情，且經查附表所示經冒用卡號請款
    之卡主有極大比例均非我國籍，且簽名亦係外文，泛亞企業社絕不可能有如此大
    量之外籍消費者，被告應無不知之理，則其更應知悉陳先生囑其寄送之簽帳單請
    款及郵購傳真請款之卡號並非真實，而其事後改口稱陳先生另有其他公司，不知
    是否其他公司之刷卡資料云云，如有其事，其於警訊時即應如此辯解，且其根本
    不能交代陳先生其他公司之確實資訊，難以查證其真實性，應係企圖脫罪而編造
    之語。抑且，陳先生如確實僅係僱用被告丁○○單純負責泛亞企業社之茶行生意
    ，並未讓丁○○知悉信用卡詐欺行為，則依常理，陳先生必然不致交付大量之簽
    帳單及郵購傳真之信用卡號要求被告向聯合信用卡中心請款，否則丁○○自陳先
    生交付之信用卡號資料與其掌管之泛亞企業社實際營收不同，即可輕易查覺有異
    ，甚至導致陳先生事跡敗露，陳先生既然處心積慮籌劃本件信用卡詐欺行為，豈
    可能將對其犯罪遂行與否最為關鍵之部分，即以虛偽信用卡號請款行為，交予並
    未參與亦不知情，但卻可輕易發覺其計謀之人負責，由是可知，被告丁○○對陳
    先生之犯罪計劃必定確已知情，並同意參與實施。
六、另被告受陳先生指示託人製作之貴賓卡卻設計為「信用卡」，且與一般信用卡規
    格均相同，其欲混充真正信用卡使用於刷卡機之意圖，頗為明顯。辯護意旨雖稱
    現場未扣獲打凸機，不能認定上開ＶＩＰ信用卡係用以打入凸字刷卡使用云云，
    惟扣案證物中雖無打凸機實物，卻有泛亞企業社向鴻和關係企業訂購手動打凸機
    、燙金機之訂貨單一張，亦足以佐證上開ＶＩＰ信用卡絕非單純作為顧客消費打
    折使用之優惠卡，而係搭配打凸機使用，以打入凸字在刷卡機中刷取列印簽帳單
    之用，更為昭然。綜上事證，被告辯稱其僅係單純受僱，對右開犯行並不知情云
    云，顯係推諉卸責之詞，其犯罪之事證明確，犯行可堪認定。
七、按信用卡持有人在簽帳單上簽名，結合簽帳單上原有印刷文字，無須根據其他習
    慣或特約，客觀上一見即知係表示持卡人確已消費簽帳單上所載金額之貨品之表
    示，應均屬一般私文書，公訴意旨認係準文書，尚有誤會。則核被告明知為不實
    之簽帳單而持以向聯合信用卡中心請款而行使詐取財物之行為，係分別犯刑法第
    二百十六條、第二百十條之行使偽造私文書及第三百三十九條第一項之詐欺取財
    罪，其偽造署押為偽造簽帳單（私文書）之部分行為，而偽造私文書之低度行為
    ，復為行使之高度行為所吸收，不另論罪。另被告明知郵購請款單之記載內容不
    實，猶以傳真方式行使而詐取財物之行為，因郵購請款單係泛亞企業社經營郵購
    商品業務上所製作，並非由消費顧客之名義所作成，其填載之顧客卡號及金額縱
    有不實，亦與假冒他人名義作成文書之偽造私文書罪有間，核其此部分行為，應
    係犯刑法第二百十六條、第二百十五條之行使業務上登載不實文書罪，及刑法第
    三百三十九條第一項之詐欺取財罪，而其業務上登載不實之低度行為，亦為行使
    之高度行為吸收，不另論罪。且其前述犯行，均與成年人陳姓男子間有犯意聯絡
    與行為分擔，應論以共同正犯。又被告有先後多次行使偽造私文書、行使業務上
    登載不實文書，以及詐欺行為，時距非遠，且均係出於同一以虛偽信用卡號詐取
    財物之概括犯意而為，並觸犯相同構成要件，應依連續犯論以一罪。而其詐欺行
    為與行使偽造私文書罪及行使業務上登載不實文書罪間，自其行為整體觀察，其
    間仍有方法結果之牽連關係，應依刑法第五十五條規定從一重論以行使偽造私文
    書罪處斷。審酌被告貪圖鉅利，串謀共犯處心積慮利用信用卡交易之漏洞詐取錢
    財，危害金融秩序非微，情節非輕，幸經聯合信用卡中心及早查覺，所得財物尚
    非鉅大，但被告犯後空言狡辯，亳無悔意，若予輕縱，實不足以儆傚尤，爰量處
    被告有期徒刑三年六月，以資懲儆。
八、公訴意旨另認李本仁所有HONGKONG AND SHANGHAI BANKING CORPORATION
    LIMITED之0000000000000000信用卡號（起訴書附表二編號六
    二）亦經被告偽造郵購請款單及簽帳單，並偽造李萍燕之署押，而向聯合信用卡
    中心請款，此部分亦係另犯行使偽造私文書罪及業務上登載不實文書，以及詐欺
    取財罪。惟經查證人陳秀雯於本院證實起訴書附表中備註欄未標明「未消費」者
    ，均經查證係持卡人確曾向該企業社刷卡或郵購消費之真實交易，而起訴書附表
    二編號六二之上開卡號，其備註欄為空白，自非虛偽，嗣聯合信用卡中心亦以九
    ○年三月二十六日（九○）聯卡會服字第二三四號簡便行文表，更正起訴書附表
    偽卡數字錯誤，則公訴意旨認被告此部分亦屬以虛偽卡號之郵購請款單及簽帳單
    詐取財物，自屬誤會，惟公訴意旨認此部分與其有罪部分有連續犯之裁判上一罪
    關係，不另諭知無罪。
九、公訴意旨又認附表二所示之郵購請款單記載卡號後請款，以及被告丁○○將將其
    與陳姓男子搜集之信用卡卡號打於該泛亞企業社之烏龍茶ＶＩＰ信用卡上，而假
    消費真刷卡，均係另犯刑法第二百十條、第二百十六條之偽造私文書進而行使罪
    ，並與其前述有罪部分有連續犯及牽連犯之裁判上一罪關係。
十、惟查就郵購請款單部分，係泛亞企業社依其與聯合信用卡中心所簽合約，就向該
    企業社以郵購方式購買商品之持卡客戶，登載其卡號及姓名等資料後，傳真向信
    用卡中心請款，為泛亞企業社業務上有權製作，並非以郵購客戶名義作成之文書
    ，其登載之卡號、姓名及消費金額縱有不實，顯與冒用他人名義作成私文書後行
    使之情形有間，自難構成行使偽造私文書罪名。而就偽造信用卡部分，依證人即
    聯合信用卡中心職員陳秀雯於本院證稱，泛亞企業社向該中心申請二個商店代號
    ，其中一代號為現場刷卡者，另一代號為郵購消費，就現場刷卡部分，因泛亞企
    業社並非使用連線式刷卡機，該刷卡機僅有拓印之功能，亦即只能將信用卡上凸
    字部分經由刷卡機列印在簽帳單上，必須每一筆交易均打電話至信用卡中心之電
  腦系統查詢授權碼後，登錄在簽帳單上，再向信用卡中心請款。則依證人所述，
    泛亞企業社所偽造之前述信用卡，雖係在塑膠卡片上利用打凸機打上包括卡號有
    效期及持卡人英文姓名之凸字，但作成此卡不過是為得以在刷卡機刷卡列印簽帳
    單，其據以向信用卡中心請款之憑據僅係列印而得之簽帳單，至該打有凸字之信
    用卡此時應僅係使用刷卡機時必須製作之工具，本無據以證明何等事實或權利義
    務之作用，欠缺構成刑法上文書之信憑性，與電腦連線式之刷卡機，得由刷卡機
    讀取信用卡之卡號等資訊經連線至信用卡中心之電腦系統辨識信用卡所有人者，
    並不相同，亦難認此部分行為亦應構成刑法上之偽造私文書進而行使罪。惟公訴
    人既認為被告上開部分行為與其前述有罪部分有裁判上一罪關係，依公訴不可分
    之原則，應毋庸另為無罪之諭知。
十一、扣案如附表一所示之簽帳單三十一張及附表二編號四三至四七號所示五張簽帳
      單，共三十六張業經被告持向聯合信用卡中心行使，難認仍為被告及共犯所有
      ，惟其上之簽名，為偽造之署押，應依刑法第二百十九條規定，縱非被告及共
      犯所有，仍應宣告沒收之。另泛亞ＶＩＰ信用卡四百八十五張、泛亞企業社向
    鴻和關係企業訂購手動打凸機、燙金機之訂貨單一張、匯款申請書傳真單及訂
      購傳真單各一張、郵購訂貨傳真請款單四張、泛亞企業社授權碼空白簽帳單三
      張、特約商店請款彙總表、空白簽帳單及請款單各一疊，雖非被告所有，惟係
      共同正犯陳先生所有之物，且係用於實施以虛偽信用卡號向聯合信用卡中心詐
      騙款項之物，應依刑法第三十八條第一項第二款宣告沒收。至其餘扣案物品，
      除泛亞企業社之印章二顆外，其餘之存摺、印章及身分證影本，均非被告及共
      犯陳先生所有，至於泛亞企業社之印章二顆、倪美卿簽帳單、信用卡會員專屬
      消費信用貸款回函表、稿件確認單、公司統一編號及電話號碼等手寫資料、統
      一發票、已簽發之華南銀行支票二張、空白支票一本、卡特ＣＡＲＤ一張、如
      源股份有限公司簽帳單二張，均非當然足認係供犯罪所用，不予宣告沒收。
十二、據上論斷，應依刑事訴訟法第二百九十九條第一項前段、刑法第二十八條、第
      五十六條、第二百十條、第二百十五條、第二百十六條、第二百十九條、第三
      百三十九條第一項、第五十五條、第三十八條第一項第二款、罰金罰鍰提高標
      準條例第一條前段，判決如主文。
本案經檢察官黃士元到庭執行職務
中    華    民    國      九十        年      四      月      四      日
                                      臺灣基隆地方法院刑事第二庭
                                          法  官  黃  麟  倫
右正本證明與原本無異。
對於本件判決如有不服，應於收受送達後十日內，向本院提出上訴書狀，上訴於臺灣
高等法院，並按他造當事人之人數附具繕本。
                                          書記官  許  世  賢
中    華    民    國      九十        年      四      月      六      日
論罪科刑所引法條：
刑法第二百十條
偽造、變造私文書，足以生損害於公眾或他人者，處五年以下有期徒刑。
刑法第二百十五條
從事業務之人，明知為不實之事項，而登載於其業務上作成之文書，足以生損害於公
眾或他人者，處三年以下有期徒刑、拘役或五百元以下罰金。
刑法第二百十六條
行使第二百十條至第二百十五條之文書者，依偽造、變造文書或登載不實事項或使登
載不實事項之規定處斷。
刑法第二百十九條
偽造之印章、印文或署押，不問屬於犯人與否，沒收之。
刑法第三百三十九條
意圖為自己或第三人不法之所有，以詐術使人將本人或第三人之物交付者，處五年以
下有期徒刑、拘役或科或併科一千元以下罰金。
以前項方法得財產上不法之利益或使第三人得之者亦同。
前二項之未遂犯罰之。


司法院資訊處製作；財團法人民間司法改革基金會備份。
